臺灣彰化地方法院刑事判決　　　　　　　100年度易字第118號
公　訴　人　臺灣彰化地方法院檢察署檢察官
被　　　告　吳恒毅
上列被告因竊盜案件，經檢察官提起公訴（99年度偵字第11134
、11247 號），本院判決如下：
    主  文
吳恒毅竊盜，處有期徒刑伍月，如易科罰金，以新臺幣壹仟元折
算壹日，機車鑰匙壹支沒收之。
其餘被訴部分，無罪。
    事  實
一、吳恒毅於民國99年10月2月上午7、8時許，在彰化縣線西鄉
    ○○村○○路8號前，見溫國源所有、平時由林月娥騎乘使
    用、價值約新臺幣（下同）9,000元之車號TEU-905號輕型機
    車未上大鎖且無人看管，竟意圖為自己不法之所有，基於竊
    盜之犯意，以其所有之機車鑰匙1把，啟動電源發動後而竊
    取之，得手後，將該機車原來之車牌1面卸下，改懸掛車號
    VJJ-621號車牌（車號VJJ-621號機車係登記於謝興名下，由
    謝興於98年底賣予友人高文卿，再轉賣予吳恒毅，但尚未向
    監理機關辦理變更登記），供己代步之用。嗣於同日21時，
    吳恒毅將上開竊得之機車，停放在其工作場所即彰化縣線西
    鄉○○路○段349號「好幫手人力派遣公司」旁時，為林月娥
    發現該機車身與其失竊之機車極為相似，報警處理而循線查
    獲。
二、案經雲林縣警察局和美分局報告臺灣彰化地方法院檢察署檢
    察官偵查起訴。
    理  由
壹、證據能力部分
  (一)按被告以外之人於偵查中向檢察官所為之陳述，除顯有不可
    信之情況者外，得為證據，刑事訴訟法第159 條之1 第2項
    定有明文。證人姚劉香、林月娥、姚文彬、黃偉山等人於檢
    察官偵查中具結後所為之陳述，因檢察官原則上均能遵守法
    律規定，不致違法取供，且其等於偵查中向檢察官所為之陳
    述，又無顯不可信之情況，揆諸前開規定，上開證人於偵查
    中向檢察官所為業已具結之陳述，自得作為證據使用。
  (二)又被告以外之人於審判外之陳述，雖不符刑事訴訟法第159
    條之1 至之4 等4 條規定，而經當事人於審判程序同意作為
    證據，法院審酌該陳述作成時之情況，認為適當者，亦得作
    為證據。當事人、代理人或辯護人於法院調查證據時，知有
    第159 條第1 項不得為證據之情形，而未於言詞辯論終結前
    聲明異議者，視為有前項之同意。同法第159 條之5 定有明
    文。經查，除前揭證人於偵查中向檢察官所為之證述筆錄外
    ，本判決後開所引用各該被告以外之人於審判外之言詞或書
    面陳述，依刑事訴訟法第159 條第1 項之規定，原則上均不
    得作為證據使用，惟被告於本院審理時均明示同意該證據作
    為證據使用（本院卷第28頁反面），本院審酌後述證據製作
    時之情況，並無違法不當之情事，以之作為證據應屬適當，
    揆諸前開規定，認該等供述證據均例外具有證據能力。
貳、有罪部分：
一、上揭事實，業據被告吳恒毅於100 年1 月6 日偵查中及於本
    院審理時坦承不諱，並有證人即被害人林月娥於警詢、偵查
    中之證言、證人即車號TEU-905 號輕型機車車主溫國源之弟
    溫國成警詢時之證言、林月娥出具之贓物認領保管單、車號
    TEU-905 號輕型機車之行照、車輛詳細資料、車號VJJ-621
    號輕型機車之車輛詳細資料報表、彰化縣警察局車輛協尋電
    腦輸入單各1 份、監視器錄影翻拍照片及查證照片共10張在
    卷可稽，足認被告之自白與事實相符，堪可採信。本件事證
    明確，被告犯行堪以認定，應依法論科。
三、核被告吳恒毅所為，係犯刑法第320 條第1 項之竊盜罪。爰
    審酌被告竊取他人機車，造成他人財產上之損害，及其竊盜
    之手段、所得財物價值、犯罪動機、智識程度等一切情狀，
    量處如主文所示之刑，並諭知易科罰金之折算標準。被告行
    竊時使用之鑰匙1 支，係被告所有供本件犯罪所用之物，業
    據其供明在卷（偵卷第51頁、本院卷第63頁），雖未扣案，
    但無證據證明已滅失，依刑法第38條第1 項第2 款之規定，
    宣告沒收之。
、無罪部分：
一、公訴意旨另以：被告吳恒毅於99年9 月23日中午，在彰化縣
    線西鄉○○村○○路140 號前空地，見姚劉香所有之三輪腳
    踏車1 部未上鎖且無人看管，竟逕行騎走而竊取之，得手後
    ，隨即騎離現場，作為代步之用。嗣於同年月26日晚上9 時
    30分許，被告騎乘上開三輪腳踏車行經彰化縣線西鄉○○路
    ○ 段美村超商對面之路上時，為姚劉香之姪子姚文彬駕車載
    其友人黃偉山尋獲，吳恒毅旋即在姚文彬、黃偉山跟隨下，
    於同日22時許，將上開三輪腳踏車騎返姚劉香位於彰化縣線
    西鄉○○村○○路140 號前空地，因認被告涉犯刑法第320
    條第1 項之竊盜罪嫌。
二、按犯罪事實應依證據認定之，無證據不得認定犯罪事實；不
    能證明被告犯罪者，應諭知無罪之判決，刑事訴訟法第154
    條第2 項、第301 條第1 項分別定有明文。次按刑事訴訟法
    第161 條已於91年2 月8 日修正公布，其第1 項規定：檢察
    官就被告犯罪事實，應負舉證責任，並指出證明之方法。因
    此，檢察官對於起訴之犯罪事實，應負提出證據及說服之實
    質舉證責任。倘其所提出之證據，不足為被告有罪之積極證
    明，或其指出證明之方法，無從說服法院以形成被告有罪之
    心證，基於無罪推定之原則，自應為被告無罪判決之諭知（
    最高法院92年臺上字第128 號判例意旨參照）。再按刑法竊
    盜罪之成立，除須有竊取他人財物之行為外，尚以行為人有
    為自己或第三人不法所有意圖之主觀違法要件，始足當之，
    如其目的僅在供自己使用收益，並無不法所有之意圖，即與
    竊盜罪之構成要件不符（最高法院75年度臺上字第8 號裁判
    意旨參照）。
三、公訴意旨認被告涉有上揭罪嫌，係以被告偵查中之自白、證
    人即被害人姚劉香之指訴、證人即尋獲該三輪腳踏車之姚文
    彬、黃偉山於警詢、偵查中之證言、現場照片4 張等，作為
    其所憑之論據。訊據被告否認有上開被訴犯行，辯稱：三輪
    腳踏車我沒有偷，我有向姚劉香的兒子借等語。經查：
  (一)上開三輪腳踏車係被告在車主姚劉香不知情之情形下，於99
    年9月23日騎走，且於99年9月26日晚上9時30分許，騎乘上
    開三輪腳踏車行經彰化縣線西鄉○○路○段美村超商對面之
    路上時，為姚文彬駕車載其友人黃偉山尋獲，被告即在姚文
    彬、黃偉山跟隨下，於同日22時許，將上開三輪腳踏車騎返
    姚劉香位於彰化縣線西鄉○○村○○路140號前空地等情，
    業據被告供承不諱，且經證人姚劉香於警詢、偵查及於本院
    審理時證述明確，並有證人姚文彬、黃偉山於警詢、偵查中
    之證言可資佐證，此部分事實堪以認定。
  (二)惟被告雖於100 年1 月6 日、1 月18日受訊問時坦承：我是
    徒手竊取，我認罪，我承認是我偷的等語（偵卷第52頁、本
    院卷第12頁），然其於99年12月29日偵查中（偵卷第44頁）
    及嗣後於本院審理時，均以前揭情詞置辯，經本院傳喚姚劉
    香之子姚進興到庭作證，其證稱：我與姚劉香住在彰化縣線
    西鄉○○路139 號，被告住在140 號，我們的院子是同一個
    ，那台三輪腳踏車放在被告住處140 號的門口，被告在中秋
    節的隔天即99年9 月23日有跟我借車，他說要搬家，我才借
    給他，那台車子本來沒風，我還幫他打氣，被告當天有把車
    騎回來，本來是叫他中秋節以前要搬走，結果中秋節以後他
    還沒有搬走，車子找到了以後他還是沒有搬走，被告跟我借
    車，我沒有跟我媽媽說等語（本院卷第48至54頁、第58頁反
    面），已明確證稱被告曾於99年9 月23日向其借車，但被害
    人姚劉香並不知情，故被告所辯曾向證人姚進興借車使用一
    節，應堪採信。而依前揭說明，竊盜罪之成立，以行為人有
    不法所有之意圖為要件，由證人姚進興上開審理時之證述可
    知，被告於99年9 月26日找到車輛後，仍然居住於彰化縣線
    西鄉○○路140 號，與姚劉香、姚進興為鄰居關係，而與姚
    進興相互認識，且該三輪腳踏車就放在被告住處門口，證人
    姚進興復證稱：這台車他騎過好幾次，我在外面曾經看過，
    他如果晚上有回來睡就有騎回來，沒有回來睡就沒有等語，
    堪認被告騎乘該三輪腳踏車，並無為自己或他人不法所有之
    意圖，否則其於竊取該三輪腳踏車得手後，本可立即騎往他
    處銷贓或藏匿，而無需騎乘該三輪腳踏車於被害人所在之鄉
    鎮，以致讓姚文彬、黃偉山尋獲而自曝其犯行之理，況證人
    姚進興指稱這輛三輪腳踏車被告騎過好幾次，於99年9 月26
    日被告又因騎乘該車被發現，可認被告騎乘該車之目的，僅
    係暫時供自己代步使用而已，主觀上並無為自己或他人不法
    所有之意圖，所為核與竊盜罪之構成要件不符。再公訴人所
    舉之其他證據，僅足以證明被告於姚劉香不知情之情形下騎
    乘該三輪腳踏車之事實，均不足為被告是否意圖不法所有之
    不利認定。
四、本件公訴人就竊盜三輪腳踏車部分所提出之證據，不足為被
    告有罪之積極證明，無從說服本院以形成被告有罪之心證，
    依前揭條文及判例意旨，此部分應為被告無罪判決之諭知。
據上論斷，應依刑事訴訟法第299 條第1 項前段、第301 條第1
項，刑法第320 條第1 項、第41條第1 項前段、第38條第1 項第
2 款，刑法施行法第1條之1第1 項、第2 項前段，判決如主文。
本案經檢察官詹喬偉到庭執行職務。
中    華    民    國   100    年    2     月    21    日
                  刑事第八庭          法  官 王素珍
以上正本證明與原本無異。
如不服本判決應於收受判決後10日內向本院提出上訴書狀，並應
敘述具體理由；其未敘述上訴理由者，應於上訴期間屆滿後20日
內向本院補提理由書（均須按他造當事人之人數附繕本）「切勿
逕送上級法院」。
告訴人或被害人對於判決如有不服具備理由請求檢察官上訴者，
其上訴期間之計算係以檢察官收受判決正本之日期為準。
中    華    民    國   100    年    2     月    22    日
                                      書記官  陳秀香
附錄本案論罪科刑法條：
中華民國刑法第320條
意圖為自己或第三人不法之所有，而竊取他人之動產者，為竊盜
罪，處5  年以下有期徒刑、拘役或 5 百元以下罰金。
意圖為自己或第三人不法之利益，而竊佔他人之不動產者，依前
項之規定處斷。
前二項之未遂犯罰之。